【裁判字號】    89,訴更,4
【裁判日期】    891229
【裁判案由】    侵權行為損害賠償
【裁判全文】
臺灣宜蘭地方法院民事判決  八十九年訴更字第四號
    原      告  乙○○
    訴訟代理人  丙○○
    被      告  甲○○
右當事人間請求損害賠償事件，本院判決如左：
    主    文
被告應給付原告新台幣玖萬伍仟元，及自民國八十四年八月二十四日起至清償日，按週年利
率百分之五計算之利息。
原告其餘之訴駁回。
訴訟費用由被告負擔十分之一；餘由原告負擔。
本判決第一項於原告以新台幣參萬貳仟元供擔保後，得假執行。
原告其餘假執行之聲請駁回。
    事    實
甲、原告方面：
  一、聲明：被告應給付原告新台幣（下同）九十三萬四千八百三十元及自起訴狀繕本送達
      翌日起至清償日止，按週年利率百分之五計算之利息。並願供擔保請准為假執行之宣
      告。
  二、陳述：被告於民國（下同）八十四年一月一日二十二時四十分許，駕駛車號IU─3699
      號自用小客車，途經宜蘭縣壯圍鄉○○路五十五之五號前，與原告所駕駛車號HG-691
      9號自用小客車相撞。被告於肇事後，竟持其所有之PU棍一支，毆打原告之身體，致
      原告受有頭枕部挫傷血腫三乘三公分、左側第四及第六肋骨骨折之傷害。原告因此支
      出醫藥費七萬四千八百三十元，而原告因此一傷害住院治療及出院靜養，至八十四年
      底不能工作，依原告每月有三萬元工資計算，減少三十六萬元。另原告因此次傷害，
      身體受嚴重傷害，精神遭受重大之刺激與痛苦，並請求慰撫金五十萬元。
  三、證據：提出住院費用證明影本一件、發票收據影本三件、薪資證明收據一件為證並請
      求傳訊證人吳梁秀月、吳春政。
乙、被告方面：
      被告未於最後言詞辯論期日到場，惟據其先前到庭陳述如下：
    一、聲明：駁回原告之訴。
    二、陳述：兩造間之車禍發生，係原告方面之過失。被告僅持PU棍打原告一下，而造成
        原告頭部受傷而已，但並未打原告身體。
    三、證據：未提證據方法憑查。
丙、本院依職權函詢宜蘭醫院關於原告住院醫療與復原等情形並依職權調閱本件刑事相關卷
    宗。
    理     由
一、本件被告未於最後言詞辯論期日到場，核無民事訴訟法第三百八十六條各款所列情形，
    爰依原告之聲請。由其一造辯論而為判決。
二、本件原告主張被告於八十四年一月一日許，駕駛自用小客車，途經宜蘭縣壯圍鄉○○路
    五十五之五號前，撞及由原告所駕駛之自用小客車。被告於肇事後，竟持其所有之PU棍
    一支，毆打原告之身體，致原告受有頭枕部挫傷血腫三乘三公分、左側第四及第六肋骨
    骨折之傷害。原告因此支出醫藥費七萬四千八百三十元，且原告因此一傷害住院治療及
    出院靜養，至八十四年底不能工作，依原告每月有三萬元工資計算，減少工作所得三十
    六萬元；另原告因此次傷害，身體受嚴重傷害，精神遭受重大之刺激與痛苦，爰請求被
    告賠償精神損失五十萬元。被告則以其僅打原告頭部一下，不應賠償原告損失等語，資
    為抗辯。
三、經查，本件原告主張被告於八十四年一月一日許，駕駛自用小客車，途經宜蘭縣壯圍鄉
    ○○路五十五之五號前，撞及由原告所駕駛之自用小客車。被告於肇事後，持其所有之
    PU棍一支，毆打原告之頭部，致原告受有頭枕部挫傷血腫三乘三公分之傷害事實，為被
    告所不否認，被告此部分傷害行為，經起訴經本院判處有期徒刑二月，亦經本院調卷核
    閱屬實，且有宜蘭醫院函附卷足稽，前開事實，應已值認定。本案有爭執者，乃為被告
    有否傷害原告之胸部，亦即，原告胸部之傷，是否被告行為所致。就此，原告胸部受有
    左側第四、第六肋骨骨折之事實，固有宜蘭醫院函覆附卷足稽，應為屬實，惟經本院調
    閱相關刑事案卷，原告於事發後警訊時乃指稱被告持棍子打其後腦，直至偵訊時始改稱
    毆打頭部與身體。本院審酌原告胸部傷勢，及原告於警訊時之證詞，及本院八十四年度
    交易字第七十二號判決所認定事實，因認原告胸部傷害應係車禍所致，而與原告傷害行
    為無涉。被告辯稱其未毆打原告胸部致傷等語，應為屬實。
四、按因故意或過失，不法侵害他人之權利者，負損害賠償責任。而不法侵害他人之身體或
    健康者，對於被害人因此喪失或減少勞動能力，或增加生活上需要時，應負損害賠償責
    任。另不法侵害他人之身體、健康者，被害人雖非財產上之損害，亦得請求賠償相當之
    金額。分別為民法第一百八十四條第一項、第一百九十三條第一項、第一百九十五條第
    一項所明文規定。本件被告傷害原告身體，造成原告頭部枕部受有挫傷一處血腫三乘三
    公分之傷害，自應依前開規定對原告之損害負賠償責任。
五、原告請求被告賠償費用，是否應予准許，分述如次：
  （一）醫療費七萬四千八百三十元部份：查其中五萬六千元，未經提出醫師處方，係原告
        自行採買服用之中藥方，難認係醫療上之必要費用，與被告賠償責任無關。其餘醫
        療費一萬八千八百三十元部分，原告支出之事實，固經其提出住院費用證明一件為
        證，應為屬實。惟經本院函詢宜蘭醫院，其回覆函稱：「治療頭部挫傷及肋骨骨折
        ，其用藥是一起用並無區分，頭部挫傷及肋骨骨折至少需三個月時間才可治好不痛
        ，....  這病人出院，無繼續門診之紀錄」等語，則原告因頭部受傷所支出醫藥費
        ，即有不明。就此部分損失之證明，依一般舉證責任法則，固應由原告負舉證責任
        。而其既已提出受傷與住院費用證明，則就確實頭部傷害所致醫藥費支出之證明，
        因其數額證明確屬顯有困難，依民事訴訟法第二百二十二條第二項規定，本院審酌
        原告傷勢及醫療支出項目等一切情況，認原告所支出一萬八千八百三十元，其中之
        五千元為原告因頭部受傷所致，為醫療所必要，應由被告負損害賠償責任，其餘請
        求，不予准許。
  （二）精神慰藉金五十萬元部分：查原告受傷處在頭部，傷勢為三乘三公分挫傷血腫，其
        肉體、精神應受有非微之痛，本院斟酌實際情況，及兩造之身分、地位等情況，認
        原告請求五十萬元，自嫌過高，應予核減為九萬元元，方屬公允，逾此數額之請求
        ，為無理由。
  （三）另原告雖以其因傷害住院及療傷期間頗長不能工作，受有損失三十六萬元云云。惟
        查，經本院函詢宜蘭醫院，其回函稱：「原告於八十四年一月一日晚上十一時四十
        五分至本院急診室，....，住院治療於八十四年一月十七日出院，治療頭部挫傷及
        肋骨骨折」，則原告住院所治療項目固包括頭部挫傷及肋骨骨折，惟考察原告之頭
        部傷勢與因車禍所致左側第四、第五肋骨骨折相較，及原告僅住院十七日，而於出
        院後亦不復繼續門診之事實，且未有證據證明原告因頭部受傷有腦震盪之虞，固應
        認原告之住院應係因肋骨骨折診治所需，而非為治療頭部傷害所必要。而其出院後
        之治療，所用多為中藥方素材，係為補強所謂內傷所支出，應與頭部傷勢無涉，另
        原告又未有其他就醫證明，即難認原告主張有因其頭部受傷而十二個月不能工作之
        事實為可採信，就此部分工作損失（或原告所稱減少勞動能力）之請求，即屬無據
        ，不應准許。
  （四）綜上所述，原告所請求之損失，於九萬五千元範圍內，為有理由，應予准許。其餘
        請求，因乏依據，應予駁回。
六、原告陳明願供擔保，聲請宣告假執行，經核其勝訴部份，核無不合，爰酌定相當之擔保
    金額宣告之；其餘假執行之聲請，因訴之駁回而失所附麗，不予准許。
七、據上論結，本件原告之訴為一部有理由，一部無理由，依民事訴訟法第三百八十五條第
    一項前段、第七十九條但書、第三百九十條第二項判決如主文。
中        華        民        國   八十九   年     十二      月    二十九     日
                                        臺灣宜蘭地方法院民事庭
~B法      官  姜世明
右為正本，係照原本作成。
如對本判決上訴須於收受送達後廿日內向本院提出上訴狀（應附繕本）
中        華        民        國     九十   年     一        月      八       日
~B法院書記官  廖文章


司法院資訊處製作；財團法人民間司法改革基金會備份。
